【裁判字號】    92,重國,5
【裁判日期】    920626
【裁判案由】    國家賠償
【裁判全文】
臺灣臺北地方法院民事判決  九十二年度重國字第五號
    原      告  國協工業安全衛生有限公司
    法定代理人  甲○○
    訴訟代理人  蘇章巍律師
    被      告  行政院環境保護署
    法定代理人  乙○○
    訴訟代理人  陳在源律師
                高瑞錚律師
    複 代 理人  張梅音律師
右當事人間請求國家賠償事件，本院判決如左：
    主    文
原告之訴及假執行之聲請均駁回。
訴訟費用由原告負擔。
    事實及理由
壹、原告起訴主張：
一、緣原告為依法經被告許可之環保檢驗測定機關，受被告委託從事環保檢驗測定業
    務，被告所屬環境檢驗所於民國八十七年十一月二十五日派員查核其執行臺灣肥
    料股份有限公司（下稱臺肥公司）高雄廠排放管道空氣汙染物檢測業務時，因疏
    忽而認定原告有二項重大缺失、嚴重影響檢測數據正確性與代表性、違反環境檢
    驗測定機構管理辦法（下稱管理辦法）第十四條規定，而依同辦法第十九條、第
    二十條及行為時（下同）空氣污染防制法第三十七條規定，於同年十二月二十四
    日以（八七）環署檢字第○○八六三六二號函對被告為書面警告三次及停業三個
    月之處分，原告不服，提起訴願、再訴願，再訴願決定將原決定及原處分關於書
    面警告三次部分撤銷，其餘部分之再訴願駁回，原告就其餘再訴願駁回部分提起
    行政訴訟，經最高行政法院以九十年度判字第二○五七號判決再訴願決定、訴願
    決定及原處分均撤銷，被告聲請再審，亦經最高行政法院駁回其再審之訴。是被
    告所屬公務員於執行上開查核檢測業務時顯有過失，其據以做成停業三個月之行
    政處分有濫用裁量權之違法情事，致原告受有三個月停業期間無法營業及期滿後
    迄今多次申請、仍無法復業繼續經營原有業務，形同勒令歇業而遭受重大損害，
    且因被告將該處分刊登於行政院環境保護署公報（下稱環保署公報），其所屬公
    務員並多次於講習會上公開指述原告受託從事上開業務違法，遭被告處分停業，
    迄今仍未獲准復業云云，造成原告商譽上之重大損害，爰依國家賠償法第二條第
    二項前段，請求被告賠償新臺幣（下同）一千三百二十四萬三千零二十四元，及
    自九十二年三月十八日起至清償日止按年息百分之五計算之利息，並回復原狀。
二、原告得依國家賠償法第二條第二項前段規定，請求被告賠償一千三百二十四萬三
    千零二十四元，並依國家賠償法第五條適用民法第十八條、第一百九十五條第一
    項規定，請求被告將最高行政法院九十年度判字第二○五七號判決及原告執行業
    務並未違法、原停業處分已撤銷等事項刊登於環保署公報：
（一）檢測處分部分：
    １、被告所屬環境檢驗所於八十七年十一月二十五日執行查核原告於臺肥公司高
        雄廠排放管道空氣污染物檢測作業，認定原告有二項重大缺失、嚴重影響檢
        測數據正確性與代表性、違反環境檢驗測定機構管理辦法第十四條規定，而
        於同年十二月二十四日以（八七）環署檢字第○○八六三六二號函所為書面
        警告三次及全部停業三個月之處分，並將上開處分刊登於環保署公報第十二
        卷第一期，顯有過失：
    （１）按國家賠償法第五條適用民法第一百八十四條第二項規定，違反保護他人
          之法律，致生損害於他人者，應負賠償責任；又公務員服務法第一條規定
          公務員應遵守誓言、忠心努力，依法律命令所定，執行其職務；則公務員
          如有違背其職務之行為，當然為違反保護他人之法律而推定有所過失，合
          先說明。
    （２）本件處分有諸多重大違法，前經行政院及最高行政法院認定明確，而予以
          撤銷，被告機關公務員之行為不但有認定事實之錯誤，且有違反行政法基
          本原則之比例原則、濫用裁量權、子法逾越母法、無法律授權等違誤，被
          告機關公務員所為前開處分既與行政法基本原則有諸多牴觸而遭撤銷，其
          認事用法均有錯誤，顯然未盡其依法令所定執行其職務之義務，則公務員
          具有故意或過失之歸責事由殊甚明確。
    （３）至被告辯謂其行使公權力之行為適法、處分雖遭撤銷、僅屬法律見解是否
          允當問題而與故意過失之主觀歸責要件無關云云，意謂國家賠償法第二條
          第二項前段永無適用之可能，顯屬飾卸責任而無足採。
    ２、被告之行為顯係不法：
    （１）被告系爭行政處分關於書面警告三次部分，業經被告上級機關之行政院於
          八十八年九月二十日以臺八十八訴字第三五二四二號再訴願決定，以被告
          機關依據行為時之管理辦法有關涉及人民權利義務事項之書面警告規定予
          以處分，未論明其法律授權之依據以及以一個處分即予以書面警告三次、
          殊非妥適等理由予以撤銷，被告恣意擅斷、濫用權力、明顯違背行政法之
          基本原則，已見一斑。
  （２）被告系爭行政處分關於全部停業三個月部分，業經最高行政法院於九十年
          十一月八日以九十年度判字第二○五七號判決撤銷，並審認：（甲）被告
          因原告二項目之檢測有所缺失而對原告全部十二項目之檢測業務均處以停
          業處分，有違反比例原則之妥當性原則、濫用裁量權之違法。（乙）被告
          以原告與亞太公司等九家公司共同承攬負責之「北區汙染源空氣汙染物排
          放委託檢測工作」、係由原告主持訂約，曾遭扣款，而原告負責部分均無
          遭扣款情形，乃被告以原告代表訂約作為認定原告「情節重大」之論據，
          有未詳予調查審認而認定事實之錯誤。（丙）系爭處分依「空氣汙染防治
          法」第三十七條所為停業三個月之處分，竟因依同法第十二條授權由被告
          制定之「管理辦法」之子法第十條規定，可使依母法之停業三個月之原處
          分效果，實質上變為勒令歇業之處分，顯有子法逾越母法規定之情形等，
          則本件被告之行政處分既經最高行政法院以上列理由予以撤銷，其再審之
          訴亦經駁回，均告確定，被告行使公權力之行為顯有重大瑕疵而確屬違法
          。
  （３）被告所為上開行政處分均經行政院及最高行政法院敘明具體違法理由而予
          撤銷，業已認定實質上違法，乃被告竟辯稱最高行政法院僅「形式上認定
          系爭停業處分為違法」、行政處分雖迭遭撤銷，僅屬法律見解是否允當而
          已云云，意謂行政處分是否違法、係行政機關裁量權問題，則行政處分幾
          無實質違法可言，被告肆意曲解法律、違法濫權，益臻明確。
    （４）至被告辯稱其所屬環境檢驗所於八十七年十一月廿五日派員查核原告執行
          台肥公司高雄廠排放管道空氣污染物檢測業務時，認定原告有重大缺失、
          並無不合云云，殊不知被告據以作成之系爭處分，既經最高行政法院認屬
          違法而判決撤銷，並駁回再審之訴，即明白表示該檢測所認定有所瑕疵而
          確屬違法。
（二）講習會舉例部分：
    １、按所謂公務員執行職務、行使公權力之行為，非以公務員主觀上之意願為何
        而係以行為基於客觀上為職務行為者均足當之；又廣義之職務行為，不僅包
        括公務員履行其職務或與履行其職務有直接及內在關聯性之行為，尚包括因
        履行職務之機會、時間或處所有關之行為在內。至行使公權力之行為，不問
        其表現之形態為事實行為或行政處分時，均無軒輊。
  ２、被告雖然辯稱將本件處分刊登公報、於同業講習會上予以傳述係事實行為，
        惟依前開說明，同屬執行職務、行使公權力之行為，被告既不否認前揭行為
        ，不論其於講習會上是否指名原告遭受處分，均因其刊登公報，足可核對而
        使原告之同業及客戶譁然，紛紛輾轉傳述、損及原告之商譽，參照前述被告
        所屬之公務員所為系爭處分係屬違法，且具有故意過失等理由，被告難辭其
        賠償責任。
（三）被告之處分行為侵害原告之營業權、名譽權：
    １、按國家就公務員於執行職務、行使公權力時，因故意或過失不法侵害人民自
        由或權利者，應負損害賠償責任；所謂權利，包括憲法所保障之工作權、財
        產權及人格權在內。
    ２、原告設立多年、經營檢測業務、著有績效，此項營業本身具有現實而具體價
        值，為憲法保障財產權之內涵，茲因被告違法處分全部停業，營業權益遭剝
        奪，原告不能營業所遭受可能獲得利潤之損失，及原不必要為申請復業之額
        外支出等財產上損失暨苦心經營多年之商譽毀於一旦等損害之發生，均因原
        告所屬公務員之不法行為所致，具有相當因果關係。
（四）原告當然得請求被告賠償下列損害：
    １、申請復業三次之規費八萬二千五百元部分：
        停業期滿後，原告先後依法申請復業三次未果，所繳納之規費八萬二千五百
        元，係因被告前開違法停業處分、形同勒令歇業之效果所致，與被告之違法
        行為顯然具有相當因果關係，原告請求賠償，自屬合法。
    ２、營業損失部分：
    （１）遭委託人取消五項合約之營業額一百三十七萬七千二百四十八元部分：
        Ａ、按國家賠償法第五條適用民法第二百一十六條規定，國家賠償之範圍包
            括所受損害及所失利益在內，而依通常情形或依已定之計劃、設備或其
            他特別情事，可得預期之利益，視為所失利益。
        Ｂ、遭委託人取消之五項合約及損失數額：
        （Ａ）被告八十八年度加強執行抽測北區污染源排放管道中總碳氫化合物排
              放委託檢測工作（含製程偵漏）契約書（編號EPA-88-FA00-00-0000
              ），全部工作金額為七十一萬七千元，按財政部核定同業利潤百分之
              十七計算，原告可得預期之利益為十二萬一千八百九十元。
        （Ｂ）被告八十八年度加強執行抽測污染源排放管道中總碳氫化合物排放委
              託檢測工作契約書（編號：EPA-88-FA00-00-0000）全部金額為二百
              三十九萬元，按財政部核定同業利潤百分之十七計算，原告可得預期
              之利益為四十萬六千三百元。
        （Ｃ）原告與委託人台灣塑膠工業股份有限公司（下稱台塑公司）、台塑石
              化股份有限公司（下稱台石化公司）、麥寮汽電股份有限公司（下稱
              麥寮公司）簽訂「麥寮廠區固定污染源廢氣排放檢測工作承攬書」（
              合約編號：６１４），全部工作金額二百八十三萬六千一百二十元，
              扣除已領酬金四萬一千一百六十元，為二百七十九萬四千九百六十元
              ，按同業利潤百分之十七計算，營業損失為四十七萬五千一百四十三
              元。
        （Ｄ）原告與南亞塑膠工業股份有限公司（下稱南亞公司）南亞公司於八十
              七年七月一日簽訂「空氣污染物檢測服務契約書」，關於八十八年一
              月至六月之營業額按八十七年七月至十二月之已測定金額計算為二百
              零八萬九千五百元，依同業利潤百分之十七計算，原告營業損失為三
              十五萬五千二百十五元。
        （Ｅ）原告與台塑公司於八十七年四月簽訂「廢氣非連續自動檢測合約書」
              ，工作總金額原為十三萬四千元，扣除已領酬金二萬四千元，為十一
              萬元，依同業利潤百分之十七計算，原告營業損失為一萬八千七百元
              。
        Ｃ、關於原告遭委託人被告取消二項合約之事實，被告於準備書狀內並無異
            見，此部分應視同自認。
    （２）原告自八十八年一月十一日停業起至九十二年一月二十一日無法營業而減
          少之收入損失一千一百六十八萬六千二百七十六元
        Ａ、按國家賠償之範圍包括原來可得預期之利益，原告過去先後取得十二項
            檢測業務之許可，投入相當之資金、設備及技術、人力，所費不貲，遽
            遭被告違法停業處分，雖停業期滿仍然無法復業迄今，本件處分經最高
            行政法院撤銷確定後亦然，事實上形成該法院所指摘等同勒令歇業之效
            果，原告無能營業之收入損失，與違法處分具有相當因果關係。
        Ｂ、原告因無法營業之損失，按停業前，環保項目於八十六年之營業額扣除
            前揭台塑公司、台石化公司、麥寮公司、南亞公司之營業額後，依統一
            發票之統計金額為一千四百五十五萬三千六百十一元，八十七年營業額
            為一千九百八十一萬七千七百九十二元，原告自八十八年起因遭被告違
            法之處分停業後，未再營業而減少收入，故以違法處分停業前二年環保
            項目之營業金額計算，平均每年損失為一千七百十八萬五千七百零一元
            ，則自八十八年一月十一日停業起算至九十二年一月十一日止，四年間
            之營業額損失合計為六千八百七十四萬二千八百零四元，按同業利潤百
            分之十七計算，營業損失為一千一百六十八萬六千二百七十六元。
    ３、委託瑩諮科技股份有限公司（下稱瑩諮公司）代為檢測之費用九萬七千元部
        分：
        原告就臺肥公司高雄廠之合約，委託瑩諮公司代為檢測，費用為九萬七千元
        ，有瑩諮公司所開立之統一發票可稽。
    ４、原告之第一、二次復業申請規費、八十八年一月十一日起至九十年二月十二
        日之營業損失及委託瑩諮公司代為檢測之費用部分，並未罹於二年之時效：
    （１）所謂知有損害，非僅指單純知有損害而言，其因而受損害之他人行為為侵
          權行為，亦須一併知之，因假扣押或假處分而受損害之人，在本案訴訟判
          決確定加以認定前，既尚未確知債權人聲請假扣押或假處分之行為係屬侵
          權行為，自無從本於侵權行為請求賠償，時效即無從進行，最高法院四十
          六年臺上字第三十四號、八十五年臺上字第二九三九號裁判可資參照。
  （２）本件請求係以被告行政處分違法為其前提，被告公務員行為有無不法，自
          應依行政爭訟程序確定，於行政爭訟程序確定前，尚未確知被告公務員之
          行為係屬侵權行為，當然無從本於侵權行為請求賠償，本件消滅時效自最
          高行政法院九十年十一月八日所為判決確定時起算，尚無罹於二年時效問
          題。
（五）原告得請求被告將最高行政法院九十年度判字第二○五七號判決及原告執行業
      務並未違法、原停業處分已撤銷之事一併刊登於環保署公報：
      查原告遭被告違法處分停業，除受有上開財產上損害外，因被告將違法處分刊
      登於環保署公報，已損害原告之商譽；被告亦承認所屬公務員於多次同業講習
      會中一再公開指述，不論是否指名被告，均因登載公報，足可核對、顯示原告
      受託從事檢測業務違法而遭受停業處分，迄未獲准復業，四年多來，原告飽受
      商譽之重大損害，經最高行政法院撤銷原處分確定，被告公務員之不法行為業
      經認定，則原告依國家賠償法第五條適用民法第十八條、第一百九十五條第一
      項規定，訴請被告將前開事項刊登環保署公報，應屬回復名譽之適當方法。
三、為此聲明：
（一）被告應給付原告一千三百二十四萬三千零二十四元，及自九十一年一月十九日
      起至清償日止按年息百分之五計算之利息。
（二）被告應將最高行政法院九十年度判字第二○五七號判決刊登於環保署公報，並
      就原告執行該判決所指業務並未違法，原停業處分已撤銷事，一併公告之。
（三）請准原告提供擔保，宣告假執行。
貳、被告則抗辯：
一、原告不得依國家賠償法第二條第二項前段規定請求被告賠償一千三百二十四萬三
    千零二十四元，且不得依國家賠償法第五條適用民法第十八條、第一百九十五條
    第一項規定，請求被告將最高行政法院九十年度判字第二○五七號判決及原告執
    行業務並未違法、原停業處分已撤銷等事項刊登於環保署公報：
（一）檢測處分部分：
    １、被告所屬環境檢驗所於八十七年十一月二十五日執行查核原告於臺肥公司高
        雄廠排放管道空氣污染物檢測作業，認定原告有二項重大缺失、嚴重影響檢
        測數據正確性與代表性、違反環境檢驗測定機構管理辦法第十四條規定，而
        於同年十二月二十四日以（八七）環署檢字第○○八六三六二號函所為書面
        警告三次及全部停業三個月之處分，並將上開處分刊登於環保署公報第十二
        卷第一期，並無過失：
    （１）被告所屬環檢所公務員於執行職務查核原告檢測作業時，完全依法從事，
          查核報告當場經原告公司所屬作業人員簽名確認無訛，核無過失可言。原
          告妄稱系爭行政判決已指摘被告所屬公務員查核行為顯有過失云云，與事
          實不符。
    （２）被告所屬環檢所公務員依其認定事實、適用法律之主觀確信，對被告為停
          業三個月之處分，縱令其處分最終遭致撤銷，亦屬法律見解是否允當之問
          題，要與故意過失之主觀歸責條件無關。此觀系爭停業處分中關於停業三
          個月部分，遞經學者專家組成之被告所屬訴願委員會及行政院訴願委員會
          認同自明。詳言之，客觀不法要件與主觀歸責要件涇渭分明，不能恣意混
          同，否則舉凡判決遭最高法院或最高行政法院以違法為由廢棄之高等法院
          或高等行政法院，均應對原敗訴之一造負其國家賠償責任矣，寧有是理！
    （３）刊登公報係屬照章行事，且為事實行為，不涉公權力之行使；且刊登時，
          系爭停業處分尚未撤銷，合法存在，其刊登行為，既無不法，亦無故意過
          失可言。
    ２、被告之行為並無不法：
    （１）被告所屬環檢所於現場查核原告執行臺肥公司高雄廠排放管道空氣污染物
          檢測作業時，發現原告檢測過程存有未依標準檢驗方法執行檢測及未依管
          理手冊執行等二項重大缺失，均足以造成樣品失真或紀錄不實，其中溫度
          計已損壞而檢測人員竟任意記錄溫度，尤屬故意造假之欺罔行為，加以人
          員未經完成訓練即派令作業，在在影響檢測數據之正確性。另原告於八十
          七年度執行被告「北區污染源空氣污染物排放委託檢測工作」時，亦因採
          樣檢測未確實依照檢測標準方法執行，遭被告裁處扣款；且被告委託成功
          大學蔡俊鴻教授執行「八十七年度加強抽測污染源有機空氣污染物排放委
          託檢測工作之查核比測作業」時，發現原告有「採樣管路完全未加熱」、
          「未執行測漏」等重大缺失，經評定為最差（不合格）。原告為被告許可
          之環境檢驗測定機構，檢測結果多供委託事業製作排放管道空氣污染物檢
          測作業計畫書送請地方環保主管機關審查，作為空氣污染防制費徵收與污
          染源排放申報之用，原告上開檢測執行方式之嚴重缺失，導致檢測正確性
          之基礎全然喪失，不惟污染監測及控制制度勢將破壞殆盡，空氣污染防制
          費之徵收亦將因失其客觀標準而造成國庫收入短差，影響不可謂不大，誠
          有命其停業，俟改善完成始予復業之必要。
    （２）被告所屬公務員查核原告檢測作業，原告當時所執行者，雖僅硫氧化物及
          氮氧化物二項，惟原告其餘十項已獲許可之空氣類檢測許可，依「排放管
          道中氨氣檢測方法」、「排放管道中氟化物檢測方法」、「排放管道中氯
          化氫檢測方法」、「排放管道中氯氣檢測方法」、「排放管道中氮氧化物
          自動檢測檢測方法」、「排放管道二氧化硫自動檢測檢測方法」、「總碳
          氫化合物及非甲烷總碳氫化合物含量自動檢測方法」等規定，均要求採樣
          管件須有加熱設施，且其加熱設施與硫氧化物及氮氧化物二項檢測所需加
          熱設施相同，原告又未分就各類檢測設置專屬之加熱設施，而係共通使用
          ，加以施行各項檢測之人員訓練不足，被告據此認定所查核發現原告執行
          硫氧化物及氮氧化物二項檢測之上揭缺失，係原告檢驗室之系統性共同缺
          失，故以原告違反「環境檢驗測定機構管理辦法」第十四條，依該辦法第
          十九條及空氣污染防制法第三十七條規定，對原告為書面警告三次及停業
          三個月之處分，洵無不合。
    （３）最高行政法院雖以違反比例原則等事由，形式上認定系爭停業處分為違法
          ，而予撤銷，但同時於判決理由內諭被告「另詳予調查審認，另為處分」
          ，被告於詳細調查，補正相關事證後，仍有復為同一停業處分之可能，且
          原告執行檢測作業確實違背相關規定，被告所為系爭停業處分，理由說明
          容有補足餘地，實質內容則無違法之處，從而，本件停業處分實質上確係
          「違法」而具備國家賠償責任之客觀不法要件。
（二）講習會舉例部分：
    １、被告所屬公務員於講習會以上開檢測事件為例（但未指明原告），非屬公務
        員執行職務行使公權力之行為：
        講習會之舉辦，乃事實行為，業者得依其意願自由參加，不涉及公權力之行
        使。
    ２、被告所屬公務員並無過失：
        於講習會中舉例說明時，系爭停業處分尚未被撤銷而合法存在，被告所屬公
        務員本其確信釋明相關主管機關之見解，並無過失。
    ３、被告之行為是否不法？
        被告所屬公務員於講習時所舉事例，僅言及檢測業者施測不合規定而嚴重影
        響檢測結果，情節重大，可處以停業處分，並未指名受處分者為原告，且該
        行為係屬法令規章之釋明，並無不法可言，於舉例說明時，系爭停業處分尚
        未被撤銷而合法存在，並無不法。
（三）被告之行為並未侵害原告之權利及商譽。
（四）原告不得請求賠償下列損害：
    １、申請復業三次之規費八萬二千五百元部分，原告復業申請所繳規費與系爭停
        業處分並無因果關係：
        復業之准否，係以申請人是否符合相關檢測資格要件為據，原告於系爭停業
        處分期滿後，固有提出第一次復業申請之必要，惟若第一次申請未能通過，
        致繼續提出第二次、第三次申請，原因係原告未能備齊執行檢測所需資格，
        與系爭停業處分間並無因果關係。
    ２、營業損失
    （１）原告執行硫氧化物及氮氧化物二項檢測業務時，經被告查核確實存有疏失
          ，嚴重影響檢測結果之正確性。系爭最高行政法院判決內雖以被告查核原
          告二項檢測項目所有缺失而同時停止原告十二項空氣類檢測許可，似有違
          反比例原則之嫌，惟未直指被告停止二項檢測許可部分為不當。質言之，
          該二項檢測許可本應停止，而原告於停業前執行空氣污染檢測業務所獲收
          入，適以該二項目占絕大多數。被告所為停業處分，實質上既無違誤，原
          告喪失相關營業收入，乃事理之當然，不能認為損害。
    （２）遭委託人取消五項合約之營業額一百三十七萬七千二百四十八元
        Ａ、系爭五項合約是否遭委託人取消，原告並未舉出相關證據，其主張所失
            利益無從證明。
        Ｂ、原告所列算之金額，諸多錯誤，且多有與該遭停業處分之十二向空氣檢
            測項目無關之項目，與系爭停業處分無關。
    （３）八十八年一月十一日停業起至九十二年一月二十一日無法營業而減少之收
          入損失一千一百六十八萬六千二百七十六元
        Ａ、停業期間之營業損失與系爭停業處分並無因果關係：
        （Ａ）原告停業期滿後，三度申請復業，經外聘學者審核，皆未通過，原告
              亦未提起訴願，顯見原告確實不具檢測資格，復業是否核准，係獨立
              於系爭停業處分外之另一行政處分，與停業處分間並無因果關係，原
              告縱因未能復業而受有繼續停業之損失，亦與系爭停業處分無關。
        （Ｂ）於八十八年一月之停業期間，原告以申報將其所有之三十名環境檢測
              人員全部遣散，依其計畫，根本無從繼續經營檢測業務，所謂停業損
              失，係出於原告之自由意志，與系爭停業處分無關，否則其檢測人員
              僅需留職停薪即可，而無遣散之理。
        （Ｃ）最高行政法院於九十年十一月十五日撤銷系爭停業處分後，原告所受
              停業處分已確定不存在，等同未曾停業，故九十年十一月十六日以後
              所謂之營業損失，縱然存在，亦與系爭停業處分無關。
        Ｂ、環境檢測業務包含空氣、土壤、地下水、放流水等分類，營業利潤本有
            不同，縱屬同一檢測項目，個別公司獲利能力，亦不相同，原告以籠統
            含糊之「環境檢測服務」同業利潤百分之十七計算其營業利潤，難認有
            據。
        ３、委託瑩諮公司代為檢測之費用九萬七千元
            原告所提出瑩諮公司開立之發票，自形式上觀之，與所謂因停業而將臺
            肥公司高雄廠合約委外辦理之支出，並無關連。
        ４、原告之第一、二次復業申請規費、八十八年一月十一日起至九十年二月
            十二日之營業損失、委託瑩諮檢測公司代為檢測之費用部分，確以罹於
            二年時效：
            國家賠償法第八條規定：「賠償請求權，自請求權人知有損害時起，因
            二年間不行使而消滅。」被告並無原告所指應負之國家賠償責任，已如
            前述；縱曾存在，因原告於九十二年二月十三日始提起本件國家賠償之
            訴，所請求賠償之損害，發生於九十年十二月以前者，包括第一、二次
            復業申請規費、八十八年一月十一日起至九十年二月十二日之營業損失
            、委託瑩諮公司代為檢測之費用，已罹於二年消滅時效，被告預為時效
            抗辯，依法得拒絕給付。
    （五）原告不得請求被告將最高行政法院九十年度判字第二○五七號判決、及原
          告執行業務並未違法、原停業處分已撤銷之事一併刊登於行政院環境保護
          署公報：
          被告原將停業處分刊登於公報之行為並無不法或過失，原無損害賠償責任
          可言。且環保署公報之刊登內容，係被告依相關法令暨職權決定，不得由
          第三人代為履行，縱判決准許原告之請求，亦無從強制執行，顯欠缺保護
          之必要。
二、為此聲明：
（一）原告之訴及假執行之聲請均駁回。
（二）若受不利判決，請准供擔保免為假執行。
、程序方面：
一、按依國家賠償法請求損害賠償時，應先以書面向賠償義務機關請求之；賠償義務
    機關拒絕賠償，或自提出請求之日起逾三十日不開始協議，或自開始協議之日起
    逾六十日協議不成立時，請求權人得提起損害賠償之訴，國家賠償法第十條第一
    項、第十一條第一項分別定有明文。查本件原告業已於九十一年一月十八日向被
    告申請國家賠償，被告並於同年二月八日以環署法字第○九一○○○五三五六號
    函通知原告拒絕賠償（見本院卷第一冊第四十至五十頁之函文及拒絕國家賠償理
    由書），經核並無不合，原告自得提起本件國家賠償訴訟，合先敘明。
二、按訴狀送達後，原告不得將原訴變更或追加他訴，但經被告同意者，不在此限，
    民事訴訟法第二百五十五條第一項第一款定有明文。查原告原起訴請求被告給付
    一千三百二十五萬三千一百四十一元，及自九十一年一月十九日起至清償日止按
    年息百分之五計算之利息（見本院卷第一冊第三頁）。原告嗣於九十二年三月十
    七日當庭就本金部分減縮為一千三百二十四萬三千零二十四元，並經被告當庭表
    示同意（見本院卷第一冊第一一六頁之言詞辯論筆錄）。原告復於九十二年四月
    二十一日當庭就利息部分減縮自起訴狀送達翌日（即九十二年三月十八日）起算
    ，並經被告當庭表示同意（見本院卷第一冊第二三七頁）。揆諸首揭規定，本院
    認應准許之。
肆、得心證之理由：
一、本件經本院於九十二年四月二十一日整理並協議簡化爭點（見本院卷第一冊第二
    三七至二三九頁之言詞辯論筆錄），是以本院僅就兩造協議簡化之爭點為審究，
    合先敘明。
二、查（一）原告為經被告許可之環保檢驗測定機構，許可類別為空氣檢測類，許可
    項目為排放管道中粒狀污染物、排放管道中氮氧化物等十二項，受被告之委託從
    事環保檢驗測定業務。（二）被告所屬環境檢驗所於八十七年十一月二十五日派
    員查核其執行臺肥司高雄廠排放管道空氣汙染物檢測業務時，以原告有重大缺失
    、嚴重影響檢測數據正確性與代表性、違反管理辦法第十四條規定，而依同辦法
    第十九條、第二十條及空氣污染防制法第三十七條規定，於同年十二月二十四日
    以（八七）環署檢字第○○八六三六二號函對被告為書面警告三次及停業三個月
    之處分（下稱系爭停業處分）。原告對系爭停業處分不服，提起訴願、再訴願，
    經行政院於八十八年九月二十日以臺八十八訴字第三五二四二號再訴願決定，將
    原決定及原處分關於書面警告三次部分予以撤銷，並駁回其餘部分之再訴願，原
    告就不利部分提起行政訴訟，經最高行政法院於九十年十一月八日，以九十年度
    判字第二○五七號判決撤銷再訴願決定、訴願決定及系爭停業處分，被告因不服
    而對前開最高行政法院判決提起再審之訴，亦經最高行政法院於九十二年一月十
    六日，以九十二年判字第三十一號判決駁回。此有最高行政法院判決、行政院環
    境保護署八十七年十二月二十四日函、環保檢驗測定機構許可證附卷可稽（見本
    院卷第一冊第十至三十九、一七四至一七五頁，本院卷第二冊第五五一頁），且
    為兩造所不爭執，自堪信為真實。
三、本件應審酌者厥為原告得否依國家賠償法第二條第二項前段規定，請求被告賠償
    一千三百二十四萬三千零二十四元？經整理簡化之爭點如下（見本院卷第一冊第
    二三七至二三九頁之言詞辯論筆錄）：
（一）檢測處分部分：
    １、被告之行為是否不法？
    ２、被告有無過失？
（二）講習會舉例部分：
    １、被告所屬公務員於講習會以上開檢測事件為例（但未指明原告），是否屬於
        公務員執行職務行使公權力之行為？
    ２、被告所屬公務員有無過失？
    ３、被告之行為是否不法？
（三）被告之行為侵害原告何種權利？商譽？
（四）原告得否請求賠償下列損害（即損害賠償範圍）
    １、申請復業三次之規費八萬二千五百元
    （１）原告復業申請所繳規費與系爭停業處分有無因果關係？
    ２、營業損失
    （１）遭委託人取消五項合約之營業額一百三十七萬七千二百四十八元部分
        Ａ、原告是否與南亞公司簽訂合約？
        Ｂ、委託人是否取消五項合約？
        Ｃ、數額如何計算？
    （２）八十八年一月十一日停業起至九十二年一月二十一日無法營業而減少之收
          入損失一千一百六十八萬六千二百七十六元部分
        Ａ、停業期間之營業損失與系爭停業處分有無因果關係？
        Ｂ、數額如何計算？
    ３、委託瑩諮檢測公司代為檢測之費用九萬七千元部分
    （１）原告是否委託瑩諮公司代為檢測？
    （２）數額如何計算？
    ４、原告之第一、二次復業申請規費、八十八年一月十一日起至九十年二月十二
        日之營業損失、委託瑩諮檢測公司代為檢測之費用部分，是否罹於二年時效
        ？
（五）原告得否請求被告將最高行政法院九十年度判字第二○五七號判決、及原告執
      行業務並未違法、原停業處分已撤銷之事一併刊登於行政院環境保護署公報？
四、茲分述如下：
（一）檢測處分部分：
    １、被告之行為是否不法？
    （１）按行政機關逾越權限或濫用權力之行政處分，以違法論，行政訴訟法第四
          條第二項定有明文。又所謂「濫用權力」者，即在行使職權而為裁量時，
          違反「比例原則」而為裁量濫用者，即其採用之手段與因此欲達成之目的
          間之關係並不相當，而造成相對人應忍受多餘而不必要之損害（見廖義男
          ，國家賠償法，第四十九至五十頁）。
    （２）查被告因原告二項目之檢測有所缺失而對原告所有十二項目之檢測業務均
          處以停業處分，違反比例原則之妥當性原則，此經最高行政法院九十年度
          判字第二○五七號判決認定屬實（見本院卷第一冊第二十六頁）。是以被
          告作成系爭停業處分有濫用裁量權之違法，使原告需忍受多餘而不必要之
          損害，揆諸前揭說明，被告之行為顯係不法。
    ２、被告有無過失？
    （１）按公務員於執行職務行使公權力時，因故意或過失不法侵害人民自由或權
          利者，國家應負損害賠償責任，國家賠償法第二條第二項前段定有明文。
          本條所謂故意過失係針對公務員違背其職務義務之行為而言，而非就其行
          為之加害作用，因此，故意過失之成立，並非以公務員預見損害之發生為
          必要，且不因公務員是否知曉其所違背職務義務之相對人（即被害人）為
          何人而受影響（見廖義男，國家賠償法，第六十頁）。
    （２）次按公務員應忠心努力，依法律命令所定執行其職務（公務員服務法第一
          條規定參照），如有違背其職務義務之行為，被推定具有故意過失。因此
          ，主張成立國家賠償責任之被害人，僅須舉證證明公務員有違背其職務義
          務之行為而使其受害，不須更證明行為人有故意過失。如國家機關欲免責
          ，必須提出其所屬公務員違背職務義務之行為有不可歸責事由之證明（見
          廖義男，國家賠償法，第六十頁）。易言之，公務員違法行為，當然為違
          反保護他人之法律，如欲免除賠償責任，應由賠償義務機關及公務員舉出
          反證，俾推翻法律之推定（見吳庚，行政法之理論與實用，第六九九頁）
          。
    （３）查被告之行為有濫用裁量權之違法，揆諸前揭說明，推定被告所屬之公務
          員於執行職務時有過失，而被告並未舉證證明其不可歸責，故被告所屬環
          境檢驗所對原告所為系爭停業處分，其行為有過失。
（二）講習會舉例部分：
    １、被告所屬公務員於講習會以上開檢測事件為例（但未指明原告），是否屬於
        公務員執行職務行使公權力之行為？
    （１）按行政指導，謂行政機關在其職權或所掌事務範圍內，為實現一定之行政
          目的，以輔導、協助、勸告、建議或其他不具法律上強制力之方法，促請
          特定人為一定作為或不作為之行為，行政程序法第一百六十五條定有明文
          。
    （２）查被告將系爭停業於同業講習會上予以傳述之行為，係被告以其環保業務
          主管機關之身份，對於環保檢測業者以輔導、建議不具法律上強制力之方
          法，促請業者為一定作為或不作為，依前開規定，係屬行政指導行為，屬
          被告執行職務、行使公權力之行為。
    ２、被告所屬公務員有無過失？
        被告所為之前開行政指導行為，與被告濫用裁量權而為之違法停業處分係屬
        不同而相互獨立之行政行為，該行政指導行為並不受系爭停業處分之影響而
        屬違法。從而，被告所屬公務員本其職責所為該行政指導行為，並無任何違
        法之處，自無過失之可言。
（三）被告之行為侵害原告何種權利？
    １、按已設立並有經營活動之營業，對該營業加以利用本身，具有現實而具體之
        價值，應屬於營業所附著財產之實質內涵，而為憲法所保障財產權之範圍。
        如此種營業之利用可能性，因公權力之措施而被剝奪，無論係由於不法之勒
        令停業或歇業處分，或由於公有公共設施之設置或管理有欠缺，人民對於不
        能利用其營業所遭受之損害，包括其通常營所可能獲得利潤之損失，自可請
        求國家賠償（見廖義男，國家賠償法，第六十九頁）。
    ２、查被告所為系爭停業處分，致原告無法執行環保檢測業務，其營業之利用可
        能性因此被剝奪，易言之，被告之行為侵害原告之營業權，依國家賠償法第
        二條第二項前段規定，原告得請求被告負損害責任。
（四）原告得否請求賠償下列損害（即損害賠償範圍）
    １、申請復業三次之規費八萬二千五百元部分
    （１）按所謂相當因果關係，係以行為人之行為所造成的客觀存在事實，為觀察
          的基礎，並就此客觀存在事實，依吾人智識經驗判斷，通常均有發生同樣
          損害結果之可能者，該行為人之行為與損害之間，即有因果關係（最高法
          院九十一年度臺上字第一四○七號判決參照）。
    （２）查原告於八十八年四月二十六日第一次申請復業，並繳納規費三萬六千五
          百元，經評鑑不合格，而於同年十一月十一日第二次申請復業，並繳納規
          費二萬四千五百元，仍經評鑑不合格，再於九十年四月十九日第三次申請
          復業，並繳納規費二萬一千五百元，此有行政院環境保護署環境檢驗所八
          十八年五月四日函、同年十一月二十二日函、九十年四月二十五日函、復
          業許可申請案摘要說明暨報告在卷可證（見本院卷第一冊第五十一至五十
          三、一七六至一八一頁），且為兩造所不爭執。
    （３）由於被告所為之系爭停業處分，原告始申請復業，故被告之不法行為與原
          告因第一次申請復業而支出規費三萬六千五百元所受損害間，有相當因果
          關係。
    （４）至原告因不具備復業之條件，經評鑑認定為不合格而無法復業，乃原告自
          身之因素所致，依一般客觀之情形判斷，被告所為之系爭停業處分與原告
          因第二、三次申請復業所支出之規費間並無相當因果關係。
    （５）綜上所述，原告得請求被告賠償第一次申請復業之規費三萬六千五百元。
    ２、營業損失：
    （１）（第一項）損害賠償，除法律另有規定或契約另有訂定外，應以填補債權
          人所受損害及所失利益為限；（第二項）依通常情形，或依已定之計劃、
          條定有明文。查原告如得繼續經營其環境檢測業務，本可因此而獲利，惟
          因被告之違法系爭停業處分，致無法繼續營業，因此喪失、可得預期之營
          業損失，自得請求被告就其因此不能利用其營業所受之損害，包括其通常
          營業可能獲得利潤之損失，負損害賠償責任。
    （２）遭委託人取消五項合約之營業額一百三十七萬七千二百四十八元部分：
        Ａ、查系爭停業處分既有濫用裁量權之違法之處，則原告自得請求被告賠償
            其此不能利用其營業所受之損害，包括其通常營業可能獲得利潤之損失
            。
        Ｂ、原告是否與南亞公司簽訂合約？
            查南亞公司委託被告進行環保檢測服務事宜，並於八十七年七月一日簽
            訂「空氣污染物檢測服務契約書」，此有空氣污染物檢測服務契約書在
            卷可稽（見本院卷第一冊第七十八至八十三頁），並經證人即南亞公司
            安全衛生專員吳德隆證述屬實（見本院卷第二冊第五○三頁之言詞辯論
            筆錄）。
        Ｃ、委託人是否取消（應為解除之意）五項合約？
        （Ａ）行政院環境保護署八十八年度加強執行抽測北區污染源排放管道中總
              碳氫化合物排放委託檢測工作（含製程偵漏）契約書、八十八年度加
              強執行抽測污染源排放管道中總碳氫化合物排放委託檢測工作契約書
              部分：
            ａ、被告委託原告執行八十八年度加強執行抽測北區污染源排放管道中
                總碳氫化合物排放委託檢測工作（含製程偵漏），兩造並於八十七
                年八月十四日簽訂「行政院環境保護署八十八年度加強執行抽測北
                區污染源排放管道中總碳氫化合物排放委託檢測工作（含製程偵漏
                ）契約書」，此有契約書附卷足憑（見本院卷第一冊第五十五至五
                十八頁）。
            ｂ、被告委託原告執行八十八年度加強執行抽測北區污染源排放管道中
                總碳氫化合物排放委託檢測工作，兩造並於八十六年七月十日簽訂
                「八十八年度加強執行抽測污染源排放管道中總碳氫化合物排放委
                託檢測工作契約書」，此有契約書附卷足憑（見本院卷第一冊第五
                十九至六十二頁）。
            ｃ、原告主張上開契約遭解除云云，惟此為被告所否認，原告自應就此
                有利於己之事實負舉證之責。然原告並未舉證以實其說，自不足採
                。
        （Ｂ）麥寮廠區固定污染源廢氣排放檢測工作承攬書部分：
            ａ、臺塑公司、臺石化公司及麥寮公司委託被告進行麥寮廠區固定污染
                源廢棄排放檢測工作，並簽訂「麥寮廠區固定污染源廢氣排放檢測
                工作承攬書」，此有工作承攬書附卷足憑（見本院卷第一冊第六十
                三至七十六頁），且經證人即臺塑公司安全衛生專員張世昌證述屬
                實（見本院卷第二冊第四九九至五○○頁之言詞辯論筆錄）。
            ｂ、原告主張上開契約遭解除等語，惟此為被告所否認，原告自應就此
                有利於己之事實負舉證之責。證人張世昌雖證稱：臺塑公司並未為
                終止、解除契約之意思表示等語（見本院卷第二冊第五○○至五○
                一頁之言詞辯論筆錄），然其亦證稱：因原告於八十七年十二月二
                十四日被處分停業，臺塑公司不可能委請原告進行檢測等語（見本
                院卷第二冊第五○○至五○一頁之言詞辯論筆錄），故上開契約固
                未經解除，然實際上原告已無法因麥寮廠區固定污染源廢棄排放檢
                測工作而營業、收取檢測費用，此部分應屬原告之營業損失。
        （Ｃ）空氣污染物檢測服務契約書部分：
              原告主張其與南亞公司所簽訂之空氣污染物檢測服務契約書遭解除等
              語，惟此為被告所否認，原告自應就此有利於己之事實負舉證之責。
              經查證人吳德隆證述上開契約業經其以口頭解除等語（見本院卷第二
              冊第五○四頁之言詞辯論筆錄），故原告所述，堪以採信。
        （Ｄ）廢氣非連續自動檢測合約書部分：
            ａ、臺塑公司委託被告進行冬山廠廢氣非連續自動檢測，並於八十七年
                四月一日簽訂「廢氣非連續自動檢測合約書」，此有合約書附卷足
                憑（見本院卷第一冊第八十五至八十九頁），並經證人即臺塑公司
                冬山廠安全衛生專員鄭文煥證述屬實（見本院卷第二冊第五○六頁
                之言詞辯論筆錄）。
            ｂ、原告主張上開契約遭解除等語，惟此為被告所否認，原告自應就此
                有利於己之事實負舉證之責。證人鄭文煥證稱：原告於八十八年一
                月一日起被環保署停測三個月，臺塑公司要求原告尋找合法檢測業
                者進行檢測，原告委託清華科技檢驗股份有限公司為臺塑公司進行
                檢測等語（見本院卷第二冊第五○六頁之言詞辯論筆錄）。是以上
                開契約並未遭臺塑公司解除，而原告因委託他人代為檢測，仍得收
                取檢測費用，自無營業損失之可言。
        （Ｅ）綜上所述，原告所得請求之營業損失為麥寮廠區固定污染源廢氣排放
              檢測工作承攬書、空氣污染物檢測服務契約書部分。
        Ｄ、數額計算：
        （Ａ）麥寮廠區固定污染源廢氣排放檢測工作承攬書部分：
            ａ、就麥寮廠區固定污染源廢棄排放檢測工作，倘原告全部檢測完成，
                其可取得檢測費用二百八十三萬六千一百二十元，此有麥寮廠區固
                定污染源廢氣排放檢測工作承攬書之麥寮廠區固定汙染源檢測項目
                及費用彙總表之合計明細表可稽（見本院卷第二冊第五二三頁），
                且經證人張世昌證述明確（見本院卷第二冊第五○一頁之言詞辯論
                筆錄）。是以原告以扣除已領檢測費用四萬一千一百六十元後之餘
                額二百七十九萬四千九百六十元估算其可能之營業收入，尚屬可信
                。
            ｂ、原告雖主張依八十八年度環境檢測服務業之同業利潤標準百分之十
                七（見本院卷第二冊第五六七至五六九頁之八十八年度營利事業各
                業所得額及同業利潤標準）計算其營業損失，然同業利潤標準係根
                據各該業正常營運資料而訂定（見本院卷第二冊第五六八頁），為
                一般情況之平均標準，倘各營利事業有其個別資料，即應以之為準
                。是以依原告於系爭停業處分前、八十六年度經稅捐機關核定之純
                益率百分之十點○五（見本院卷第二冊第五六五頁之八十六年度營
                利事業所得稅結算申報核定書）計算，原告此部分之營業損失為二
                十八萬零八百九十三元（$0000000X10.05%。角以下四捨五入）。
        （Ｂ）空氣污染物檢測服務契約書部分：
            ａ、南亞公司因「空氣污染物檢測服務契約書」所支付之八十七年七月
                至十二月檢測費共二百零八萬九千五百元，而八十八年一月至六月
                之檢測費與八十七年七月至十二月相當，此經證人吳德隆證述明確
                （見本院卷第二冊第五○四頁之言詞辯論筆錄）。是以原告推算其
                八十八年一月至六月之檢測費為二百零八萬九千五百元，應屬可採
                。
            ｂ、準此，依原告於遭系爭停業處分前之八十六年度純益率百分之十點
                ○五，計算其營業損失為二十萬九千九百九十五元（$0000000X10.
                05%。角以下四捨五入）。
    （３）八十八年一月十一日停業起至九十二年一月二十一日無法營業而減少之收
          入損失一千一百六十八萬六千二百七十六元部分：
        Ａ、停業期間之營業損失與系爭停業處分有無因果關係？
            按依一般客觀情況，若無被告所為系爭停業處分，即不會發生原告因無
            法營業而受有營業損失，故原告停業期間之營業損失與被告系爭停業處
            分有因果關係。
        Ｂ、數額如何計算？
        （Ａ）原告於八十八年四月九日第一次申請復業，於同年六月十日因檢驗不
              合格而無法復業，已於前述。故自八十八年一月十一日起至六月十日
              止原告無法營業之損失係因被告違法之系爭停業處分所致，被告應予
              以賠償。至原告於同年六月十日由於本身因素而無法復業，與被告之
              停業處分並無相當因果關係，則被告就原告自同年六月十一日起之營
              業損失不負賠償責任。
        （Ｂ）原告以停業前八十六年度、八十七年度關於環保項目之營業額（見本
              院卷第二冊第三二九至四八九頁），扣除臺塑公司、臺石化公司、麥
              寮公司、南亞公司之營業額，主張平均每年收入為一千七百十八萬五
              千七百零一元，尚屬適當。再以百分之十點零五計算原告自八十八年
              一月十一日起至六月十日止之營業損失，共計七十一萬九千六百五十
              一元（00000000X10.05%X5/12。角以下四捨五入）。
    （４）綜上所述，原告所得請求之營業損失共計一百二十一萬零五百三十九元（
          $280893+$209995+$719651）。
    ３、委託瑩諮檢測公司代為檢測之費用九萬七千元部分：
    （１）原告是否委託瑩諮公司代為檢測？
          原告主張就臺肥公司高雄廠之合約，委託瑩諮公司代為檢測，費用為九萬
          七千元云云，惟此為被告所否認，原告自應就此有利於己之事實負舉證之
          責。然核閱原告所提出瑩諮公司開立之發票（見本院卷第一冊第九十一頁
          ），僅載明「檢測分析費」，無從確認是否屬於環保檢驗費用，且無法證
          明原告確有委託瑩諮公司代為環保檢測之事實，應認原告此部分主張不足
          採信。
    ４、原告之第一、二次復業申請規費、八十八年一月十一日起至九十年二月十二
        日之營業損失、委託瑩諮檢測公司代為檢測之費用部分，是否罹於二年時效
        ？
    （１）按賠償請求權，自請求權人知有損害時起，因二年間不行使而消滅；自損
          害發生時起，逾五年者亦同；本法第八條第一項所稱知有損害，須知有損
          害事實及國家賠償責任之原因事實。國家賠償法第八條第一項及其施行細
          則第三條之一分別定有明文。
    （２）次按書面之行政處分自送達相對人及已知之利害關係人起；書面以外之行
          政處分自以其他適當方法通知或使其知悉時起，依送達、通知或使知悉之
          內容對其發生效力；行政處分未經撤銷、廢止，或未因其他事由而失效者
          ，其效力繼續存在。行政程序法第一百十條第一項、第三項分別定有明文
          。
    （３）查系爭之停業處分自原告收受該處分之日起即生效力，且於最高行政法院
          於九十年十一月十五日判決撤銷該停業處分前尚未失其效力，則系爭停業
          處分自處分生效之日起即侵害原告之權利，原告於系爭停業處分生效之日
          時即知有其權利將因系爭停業處分而受有損害，原告於九十二年二月十三
          日始提起本件國家賠償之訴，所請求賠償之損害發生於九十年十二月二十
          四日以前者（即第一次復業申請規費三萬六千五百元、就麥寮廠區固定污
          染源廢氣排放檢測工作承攬書之營業損失二十八萬零八百九十三元、就空
          氣污染物檢測服務契約書之營業損失二十萬九千九百九十五元、八十八年
          一月十一日起至六月十日止之營業損失七十一萬九千六百五十一元）皆已
          罹於二年之消滅時效，揆諸前揭規定，被告得拒絕給付上開損害賠償金額
          。
（五）原告得否請求被告將最高行政法院九十年度判字第二○五七號判決、及原告執
      行業務並未違法、原停業處分已撤銷之事一併刊登於行政院環境保護署公報？
      查系爭停業處分雖有違法之處，然被告將系爭停業處分刊登於環保署公報，係
      依相關規定而為之，與處分行為係屬二不同之行為，無從認定刊登公報之行為
      侵害原告之權利，原告自不得請求被告將最高行政法院九十年度判字第二○五
      七號判決、及原告執行業務並未違法、原停業處分已撤銷之事一併刊登於環保
      署公報。
五、從而，原告請求被告應給付原告一千三百二十四萬三千零二十四元，及自九十一
    年一月十九日起至清償日止按年息百分之五計算之利息，且應將最高行政法院九
    十年度判字第二○五七號判決刊登於環保署公報，並就原告執行該判決所指業務
    並未違法，原停業處分已撤銷事，一併公告之，為無理由，應予駁回。
六、因本件事證已臻明確，兩造其餘主張陳述及所提之證據，均無庸再予審酌，附此
    敘明。
伍、假執行之宣告：
    原告之訴既經駁回，其假執行之聲請亦失所附麗，應併予駁回。。
陸、結論：
    本件原告之訴為無理由，依民事訴訟法第七十八條，判決如主文。
中      華      民      國    九十二    年      六      月    二十六    日
                                    民事第一庭法    官  蔡惠如
右為正本係照原本作成
如對本判決上訴，須於判決送達後廿日內向本院提出上訴狀
中      華      民      國    九十二    年      六      月    二十六    日
                                              書 記 官  楊秋鈴


司法院資訊處製作；財團法人民間司法改革基金會備份。
